臺灣嘉義地方法院刑事判決　　　　　　　 96年度訴緝字第5號
公　訴　人　臺灣嘉義地方法院檢察署檢察官
被　　　告　甲○○　37歲民.
　　　　　　　　　　　)
上列被告因違反臺灣地區與大陸地區人民關係條例等案件，經檢
察官提起公訴（91年度偵字第6041號），被告於準備程序中就被
訴事實為有罪之陳述，本院合議庭裁定由受命法官改依簡式審判
程序審理，判決如下：
    主  文
甲○○共同連續犯行使使公務員登載不實文書罪，處有期徒刑
月，如易科罰金，以銀元佰元即新臺幣玖佰元折算壹日，緩刑
貳年。
    事實及理由
一、本件犯罪事實及證據，除證據部分補充「被告甲○○於本院
    行準備程序及審理時為有罪之供述」、「證人即嘉義縣警察
    局竹崎分局鹿滿派出所警員李修田、馮步青、馮永嵩於本院
    審理之證述」、「被告出入境資料及本院九十二年度簡字第
    一０五八號判決書正本各一份」外，其餘均引用附件檢察官
    起訴書之記載。
二、新舊法比較說明
(一)刑法第二條第一項部分
    被告行為後，刑法於民國九十四年一月七日修正，同年二月
    二日公布，業於九十五年七月一日施行。按行為後法律有變
    更者，適用行為時之法律。但行為後之法律有利於行為人者
    ，適用最有利於行為人之法律，修正後之刑法第二條第一項
    定有明文。該條之規定係規範行為後法律變更所生新舊法律
    比較適用之準據法，雖亦經修正，但因屬適用法律之準據法
    ，本身尚無比較新舊法之問題，應一律適用裁判時之修正後
    刑法第二條之規定，決定適用之刑罰法律（最高法院九十五
    年五月二十三日刑事庭第八次會議決議可資參照）。
(二)關於罰金刑及貨幣單位由銀元修正為新臺幣之法律適用
    被告行為後，刑法第三十三條第五款關於「罰金：一元以上
    」之規定，修正為「罰金：新臺幣一千元以上，以百元計算
    之」，刑法法定本刑中列有罰金刑者，其法定最低度罰金刑
    因之提高，涉及科刑規範變更，自有新舊法比較必要，比較
    結果，以舊法有利於行為人，應適用舊法第三十三條第五款
    規定，定其罰金部分之法定刑。又九十五年七月一日修正公
    布施行之刑法施行法第一條之一增訂：「（第一項）中華民
    國九十四年一月七日刑法修正施行後，刑法分則編所定罰金
    之貨幣單位為新臺幣。（第二項）九十四年一月七日刑法修
    正時，刑法分則編未修正之條文定有罰金者，自九十四年一
    月七日刑法修正施行後，就其所定數額提高為三十倍。但七
    十二年六月二十六日至九十四年一月七日新增或修正之條文
    ，就其所定數額提高為三倍」。經查，刑法第二百十四條自
    七十二年六月二十六日（即罰金罰鍰提高標準條例修正公布
    日）迄今未修正，其罰金之法定刑為「五百元」（貨幣單位
    為「銀元」），依罰金罰鍰提高標準條例第一條前段規定罰
    金刑提高十倍，再依現行法規所定貨幣單位折算新臺幣條例
    規定折算即為「新臺幣一萬五千元」；又於刑法施行法第一
    條之一施行日（即九十五年七月一日）後，刑法分則所定罰
    金之貨幣單位改為「新臺幣」，就其所定數額提高三十倍，
    亦為「新臺幣一萬五千元」，是刑法施行法第一條之一施行
    後，罰金刑貨幣單位雖有「新臺幣」之更易，惟適用結果之
    罰金額度則無二致，就罰金法定刑提高之「刑罰權規範內容
    」並無利或不利之變更，自不生新舊法之比較問題，惟應適
    用具特別法性質之刑法施行法第一條之一規定。
(三)連續犯部分
    被告行為後，刑法第五十六條有關連續犯之規定，業經修正
    刪除，此雖非犯罪構成要件之變更，然顯已影響行為人刑罰
    之法律效果，自屬法律變更，而應比較修正前、後之規定，
    亦即被告基於概括犯意所為之數行為，自九十五年七月一日
    起已不再成立連續犯，而應依具體行為之性質論罪。查本件
    被告所為多次行使使公務員登載不實之公文書犯行均發生於
    新法施行之前，且其所為之各次犯行時間、地點、對象，各
    均獨立，惟其時間緊接，所犯係構成要件相同之罪名，主觀
    上顯係基於概括之犯意，依修正前第五十六條之規定，得成
    立連續犯。至於修正後既將連續犯之規定刪除，而被告前開
    數行為，並無接續犯或包括一罪、想像競合犯之情形，其先
    後多次犯行，各獨立成罪，應分論併罰。比較修正前、後規
    定，自以修正前之規定，較有利於被告。
(四)易科罰金部分
    被告行為後，罰金罰鍰提高標準條例第二條業已刪除，而刑
    法第四十一條第一項前段關於易科罰金之折算標準已由舊法
    之銀元一百元、二百元、三百元修正為新臺幣一千元、二千
    元、三千元，因屬科刑規範事項之變更，其折算標準為裁判
    時所應諭知，自有就新舊法規定比較之必要，經比較新舊法
    結果，以被告行為時之舊法較為有利於被告。
(五)綜上法律修正前、後之比較，揆諸前揭說明及修正後刑法第
    二條第一項之「從舊從輕」原則，本件以適用修正前之相關
    刑罰法律，對被告較為有利。至於被告行為後，刑法第二十
    八條關於「實施」之文字雖已修正為「實行」，惟此僅為杜
    爭議，而確定在「實行」概念下之共同參與行為，始成立共
    同正犯之概念，對於共同正犯之處罰規定並無不同，即無新
    舊法比較之問題；另犯罪在新法施行前，新法施行後，緩刑
    之宣告，應適用新法第七十四條之規定，為前述最高法院會
    議決議所揭示，亦無新舊法比較之問題，皆併敘明。
三、查被告未曾因故意犯罪受有期徒刑以上刑之宣告，此有臺灣
    高等法院被告前案紀錄表一份在卷可按，其因一時失慮，致
    犯本罪，犯後於本院審理時已坦承犯行，深具悔意，態度良
    好，且屬偶發初犯，其經此次科刑教訓後，當益知警惕，應
    無再犯之虞，因認其所受宣告之刑，以暫不執行為適當，爰
    併予宣告緩刑二年，以啟自新。
四、應適用之法條
(一)刑事訴訟法第二百七十三條之一第一項、第二百九十九條第
    一項前段、第三百十條之二、第四百五十四條第二項。
(二)刑法第二條第一項前段、第二十八條、（修正前）第五十六
    條、第二百十六條、第二百十四條、第二百二十條第二項、
    （修正前）第四十一條第一項前段、第七十四條第一項第一
    款。
(三)修正前罰金罰鍰提高標準條例第二條，現行法規所定貨幣單
    位折算新臺幣條例第二條，刑法施行法第一條之一第一項、
    第二項前段。
本案經檢察官曹哲寧到庭執行職務
中　　華　　民　　國　　96　　年　　3　　月　　19　　日
                  刑事第二庭    法　官　林青怡
上列正本證明與原本無異。
如不服本判決，應於判決送達後10日內向本院提出上訴狀（應附
繕本）。
中　　華　　民　　國　　96　　年　　3　　月　　19　　日
                                書記官　李佳惠
附錄本案論罪科刑法條
刑法第216條
行使第210條至第215條之文書者，依偽造、變造文書或登載不實
事項或使登載不實事項之規定處斷。
刑法第214條
明知為不實之事項，而使公務員登載於職務上所掌之公文書，足
以生損害於公眾或他人者，處3年以下有期徒刑、拘役或500元以
下罰金。
